臺灣臺北地方法院刑事裁定　　　　　　　 96年度聲判字第8號
聲　請　人
即　告訴人　甲○○
共同代理人　盧國勳律師
　　　　　　蔡行志律師
被　　　告　乙○○
上列聲請人即告訴人因被告恐嚇等案件，不服臺灣高等法院檢察
署檢察長中華民國九十五年十二月二十一日九十五年度上聲議字
第五六九七號駁回聲請再議之處分（原不起訴處分案號：臺灣臺
北地方法院檢察署九十五年度偵字第二二二四一號），聲請交付
審判，本院裁定如下：
    主    文
聲請駁回。
    理    由
一、按告訴人不服上級法院檢察署檢察長或檢察總長認再議為無
    理由而駁回之處分者，得於接受處分書後十日內委任律師提
    出理由狀，向該管第一審法院聲請交付審判；法院認交付審
    判之聲請不合法或無理由者，應駁回之，刑事訴訟法第二百
    五十八條之一、第二百五十八條之三第二項前段，分別定有
    明文。次按民國九十一年一月十七日三讀通過，同年二月八
    日公布之刑事訴訟法第二百五十八條之一係參考德國刑事訴
    訟法第一百七十二條第二項之規定及日本刑事訴訟法第二百
    六十二條准起訴之規定，增訂「聲請法院交付審判制度」，
    告訴人於不服上級檢察署之駁回處分者，得向法院聲請交付
    審判，考其立法目的，無非係為對於檢察官起訴裁量之制衡
    ，除貫徹檢察機關內部檢察一體之原則所含有之內部監督機
    制外，另宜有檢察機關以外之監督機制，由法院保有最終審
    查權而介入審查，提供告訴人多一層救濟途徑（刑事訴訟法
    第二百五十八條之一立法理由參照），以促使檢察官對於不
    起訴處分為最慎重之篩選，審慎運用其不起訴裁量權。從而
    ，本條之適用一方面係強制告訴人先循檢察機關內部之監督
    機制救濟無效果後，始由法院為之；另方面亦促使檢察機關
    內部省視其不起訴處分是否妥當，法院有最終審查權。是交
    付審判之制度雖賦予法院於告訴人交付審判之聲請裁定准否
    前，可依同法第二百五十八條之三第三項規定為「必要之調
    查」，然法院於審查交付審判之聲請有無理由時，應以審酌
    告訴人所指摘不利被告之事證未經檢察機關詳為調查或斟酌
    ，或不起訴處分書所載理由違背經驗法則、論理法則及證據
    法則為限，方符本條係為制衡檢察官起訴裁量權之立法意旨
    。依此立法精神，法院審查聲請交付審判案件時「得為必要
    之調查」，其調查證據之範圍，應以偵查中曾顯現之證據為
    限；而同法第二百六十條對於不起訴處分已確定或緩起訴處
    分期滿未經撤銷者，不得再行起訴之規定，其立法理由說明
    所謂不起訴處分已確定者，包括「聲請法院交付審判復經駁
    回者」之情形在內，是前述「得為必要之調查」，其調查證
    據範圍，更應以偵查中曾顯現之證據為限，不得就告訴人新
    提出之證據再為調查，亦不得蒐集偵查卷以外之證據。否則
    ，將與刑事訴訟法第二百六十條之再行起訴規定混淆不清，
    亦將使法院兼任檢察官之責，而有回復「糾問制度」之虞；
    況案件一經法院裁定交付審判，即如同檢察官提起公訴般，
    使案件進入審判程序，則法院裁定交付審判之前提，必須偵
    查卷內所存證據已達刑事訴訟法第二百五十一條第一項所謂
    「足認被告有犯罪嫌疑」程度，亦即案件已經跨越起訴門檻
    ，檢察官未行起訴情形下而言。縱法院事後審查交付審判案
    件，對於檢察官所認定事實或有不同判斷，但如該案件仍須
    另行蒐證始能判斷應否交付審判者，因交付審判審查制度並
    無如同再議救濟制度得為發回原檢察官續行偵查之設計，法
    院仍應依同法第二百五十八條之三第二項前段規定，以聲請
    無理由裁定駁回。又按犯罪事實應依證據認定之，無證據不
    得認定犯罪事實，刑事訴訟法第一百五十四條第二項定有明
    文，合先敘明。
二、本件聲請人即告訴人甲○○以被告乙○○涉犯恐嚇、傷害等
    罪嫌而提出告訴，案經臺灣臺北地方法院檢察署檢察官偵查
    後，於九十五年十月三十一日以九十五年度偵字第二二二四
    一號為不起訴處分；聲請人不服，於法定期間內具狀聲請再
    議，經臺灣高等法院檢察署檢察長於九十五年十二月二十一
    日以九十五年度上聲議字第五六九七號處分書駁回聲請人之
    再議聲請。聲請人於九十六年一月十二日收受處分書後，旋
    於同日委由代理人盧國勳律師及蔡行志律師提出刑事聲請交
    付審判暨理由狀，向本院聲請交付審判。經本院審核聲請人
    之程序要件，符合刑事訴訟法第二百五十八條之一第一項之
    規定，此有刑事委任狀及刑事交付審判聲請狀各一份附卷可
    參，復經本院依職權調閱臺灣高等法院檢察署九十五年度上
    聲議字第五六九七號全部卷宗核閱無誤，是本件聲請程序係
    屬適法。
三、聲請人聲請交付審判意旨略以：
（一）原不起訴處分書就聲請人於告訴狀中指訴被告於案發當時
      先行大聲怒罵聲請人後，又回到分行拿高爾夫球桿返回現
      場，對聲請人高舉高爾夫球桿，口出要殺小狗等語，並上
      前奪取聲請人手持之雨傘，聲請人不從，被告遂趁拉扯時
      動手打人，致聲請人受有四肢瘀傷之傷害，而被告上開行
      為致聲請人心生畏懼，因而造成聲請人罹患焦慮症，且事
      後多日均不敢出門等情，均加以詳予指訴；而被告於偵查
      中亦承認確曾有高舉球桿之情形，則被告高舉球桿及大聲
      怒罵之行為，足以形成對聲請人言語及暴力肢體之恐嚇，
      原不起訴處分書及再議駁回處分書，竟無視被告承認對聲
      請人高舉球桿之肢體暴力恐嚇一節，容有偵查未詳備之違
      法。
（二）又聲請人已指訴被告進銀行分行取出高爾夫球桿，並上前
      奪取聲請人雨傘，拉扯間並毆打聲請人四肢致受有瘀傷，
      並提出診斷證明書為證據。按聲請人之證詞內容為證據方
      法之一種，輔以之診斷證明書亦為證據方法，且被告於偵
      查中亦承認當時確實曾因小狗之事，與聲請人發生爭執拉
      扯等情，是並非如原不起訴處分書所認定之本件所訴傷害
      部分之犯罪事實無證據可資證明。再以聲請人所受四肢瘀
      傷之傷害，係身體某部分表皮沒有破損，是在血管被損害
      或破裂時造成血液流到表皮上層，始有紫色瘀青現象，而
      此瘀青通常是在受撞擊後第二天以後才會出現，聲請人所
      受之傷害並非撕裂傷，亦非無及時診治恐有失血惡化之情
      形，故於出現瘀青後再到醫院診治亦符常理，原不起訴處
      分書及再議駁回處分書僅以聲請人之診斷證明書與受傷日
      期時隔二日，即捨此證據而不採，亦有偵查未備之違法，
      為此聲請本院准予交付審判等語。
四、經查：
（一）按犯罪事實應依證據認定之，無證據不得認定犯罪事實；
      不能證明被告犯罪或其行為不罰者，應諭知無罪之判決，
      刑事訴訟法第一百五十四條第二項、第三百零一條第一項
      分別定有明文。次按事實之認定，應憑證據，如未能發現
      相當證據，或證據不足以證明，自不能以推測或擬制之方
      法，以為裁判之基礎；又認定犯罪事實所憑之證據，雖不
      以直接證據為限，間接證據亦包括在內，然而無論直接或
      間接證據，其為訴訟上之證明，須於通常一般之人不致有
      所懷疑，而得確信其為真實之程度者，始得據為有罪之認
      定；再認定不利於被告之事實，須依積極證據，苟積極證
      據不足為不利於被告事實之認定時，即應為有利於被告之
      認定，更不必有何有利之證據，最高法院四十年臺上字第
      八六號、七十六年臺上字第四九八六號及三十年上字第八
      一六號分別著有判例意旨可參。再按告訴人之告訴，係以
      使被告受刑事訴追為目的，是其陳述是否與事實相符，仍
      應調查其他證據以資審認；又被害人之陳述如無瑕疵，且
      就其他方面調查又與事實相符，固足採為科刑之基礎，倘
      其陳述尚有瑕疵，而在未究明前，遽採為論罪科刑之根據
      ，即難認為適法，最高法院五十二年臺上字第一三○○號
      、六十一年臺上字第三○九九號著有判例意旨足資參照。
（二）本件聲請人指訴被告於案發當時以高爾夫球桿對其威脅，
      並口出要殺其所有之小狗等語，致其心生畏懼，因而造成
      其罹患焦慮症，事後多日均不敢出門，被告涉犯恐嚇之犯
      行云云，乃以其指訴為主要依據。訊據被告堅詞否認有何
      恐嚇犯行，辯稱：當天伊在辦公室裡辦公，警衛鮑源平衝
      進來說，之前帶小狗來尿尿的小姐又來了，而且把擦小狗
      排泄物的衛生紙丟進鐵捲門裡面，其與之溝通沒有用，就
      叫伊出去處理，伊出去時，聲請人已走到銀行側門，然鐵
      捲門處確實有擦排泄物的衛生紙，伊把鐵捲門升起後，去
      追聲請人，並對之說，若小狗要尿尿，伊公司前面的樹下
      或馬路旁都可以尿，是不是可以不要牽小狗在伊公司大門
      口尿，聲請人說接下來每一天其都要帶小狗來尿尿，並質
      疑其小狗為什麼不能來這裡尿尿，伊真的很生氣，就說你
      在發瘋嗎，伊公司有權狀證明騎樓是伊公司的財產，當然
      不能牽狗來尿尿，聲請人叫伊去拿權狀出來給其看，且揮
      舞其雨傘，伊沒有靠近聲請人，伊怕聲請人打到伊，就回
      辦公室拿伊的高爾夫球練習桿，伊回到門口，聲請人又在
      揮雨傘，且打到伊的左大腿。聲請人打了伊之後，伊有揮
      高爾夫球桿云云，核與證人即當時在場之臺北富邦銀行復
      興分行保全人員鮑源平於警詢及檢察官偵訊時證稱：當天
      下午四時許，聲請人帶著一隻小狗在銀行門口小便，然後
      將擦拭小狗小便後之衛生紙丟進伊銀行鐵捲門內，經伊及
      清潔人員制止置之不理後，伊請被告出來處理，聲請人就
      罵人，也罵被告，並以其所攜帶之雨傘打被告左腳兩下，
      被告當時亦未對聲請人之生命、身體、財產之安全施以暴
      力脅迫或言詞恐嚇等語相符，則被告是否確有如聲請人指
      訴之「你把狗放下來，牠再尿尿試試看，看我敢不敢殺牠
      」言語，實非無疑。且聲請人於九十五年十月二十六日偵
      查中陳稱：伊於九十五年七月十一日下午四點多，帶小狗
      經過被告的公司前面，伊擦汗丟了一張衛生紙到公司鐵捲
      門裡面，被告就出來，很貼近伊，很兇地說伊怎麼丟衛生
      紙，伊說伊小狗尿尿犯什麼罪，幾個月前伊經過時，其警
      衛為什麼罵伊，就把雨傘拿起來對著被告，叫被告不要靠
      近伊，後來被告就進公司拿高爾夫球桿出來，威脅伊說伊
      把狗放下來，牠再尿尿試試看，看其敢不敢殺牠，後來伊
      就把狗放下，拿起雨傘對著被告說不要靠近伊，被告就搶
      奪伊的雨傘，伊跟被告拉扯很久，然後伊就去追小狗等語
      ，足徵聲請人揮舞雨傘並毆打被告在先，被告於遭聲請人
      毆打後高舉其高爾夫球桿之行為，主觀上係出於阻止聲請
      人繼續毆打自己之行為，核屬對於現在不法之侵害，而出
      於防衛自己權利之行為，尚難認被告有何恐嚇危害聲請人
      生命、身體及財產安全之主觀犯意，自難以恐嚇危害安全
      罪相繩。
（三）又關於聲請人指訴被告因上前奪取其雨傘，並拉扯、毆打
      聲請人四肢致聲請人受有瘀傷，並有診斷證明書為證據。
      然原不起訴處分書及再議駁回處分書卻僅以聲請人之診斷
      證明書與遭受傷害之日期時隔二日，即捨此證據而不採，
      有偵查未備之違法云云。惟查，聲請人於警詢及偵查中指
      稱：被告並沒有動手或以武器毆傷伊，但伊拿著雨傘對著
      被告，要被告不要再靠近，被告搶伊的雨傘，伊跟被告拉
      扯很久，隔幾天才發現伊的手瘀青等語，則被告是否確有
      傷害聲請人之行為，顯非無疑。再者，聲請人提出之長庚
      紀念醫院臺北本院九十五年七月十三日診斷證明書上固記
      載「四肢多處瘀傷」等語，惟前開診斷證明書僅能證明聲
      請人於九十五年七月十三日就診時受有四肢多處瘀傷之傷
      害，並無其他證據足以證明該傷害即為被告加害所致，參
      酌聲請人所述為被告拉扯成傷之日距其到院診斷出有多處
      瘀傷之時間已相差二日，且一般拉扯雨傘之行為並不會造
      成當事人間四肢均受有瘀傷，則聲請人四肢之瘀傷究由何
      而來，是否確係被告所為不得而知，是並無積極證據足以
      證明聲請人所訴被告傷害之犯行為真，是聲請人指稱檢察
      官未予查明事實，適用法令不當云云自非可採。此外，臺
      灣臺北地方法院檢察署檢察官九十五年度偵字第二二二四
      一號不起訴處分書及臺灣高等法院檢察署九十五年度上聲
      議字第五六九七號處分書理由中均已就上開各該部分之卷
      證資料為審酌並詳加指駁，並無重要事證漏未審酌之處。
五、綜上所述，聲請人所指被告涉有恐嚇、傷害之犯行，並無積
    極證據可資證明，而原不起訴處分書及駁回再議處分書中既
    已詳予調查偵查卷內所存證據，並敘明所憑證據及判斷理由
    ，且原處分所載證據取捨及事實認定之理由，亦無違背經驗
    法則、論理法則及證據法則之情事，是臺灣臺北地方法院檢
    察署檢察官及臺灣高等法院檢察署檢察長以被告犯罪嫌疑不
    足，予以不起訴處分及駁回再議之聲請，對照卷內資料，於
    法並無違誤。本件聲請交付審判意旨猶執前詞，對於原處分
    加以指摘求予審判，非有理由，應予駁回。
六、依刑事訴訟法第二百五十八條之三第二項前段，裁定如主文
    。
中　　華　　民　　國　 九十六 年  　四    月   三十   日
                   臺灣臺北地方法院刑事第一庭
                       審判長法  官  陳興邦
                             法  官  劉素如
                             法  官  雷淑雯
上正本證明與原本無異。
本裁定不得抗告。
中　　華　　民　　國　 九十六 年  　四    月   三十   日
                             書記官  陳弘文
